臺灣臺中地方法院刑事判決　　　　　　　　　　　　九十一年度交易字第四七七號
　　公　訴　人　臺灣台中地方法院檢察署檢察官
　　被　　　告　甲○○
　　選任辯護人　王傳賢
右列被告因過失傷害案件，經檢察官提起公訴 (九十一年度偵字第一○一九四號)本
院判決如左：
    主  文
甲○○因過失傷害人，處拘役伍拾日，如易科罰金，以參佰元折算壹日。
    事  實
一、甲○○於民國（下同）九十年十二月三十日晚上二十三時四十分許，駕駛車牌號
    碼３Ｊ─９０７８號自用小客車，沿台中市○區○○路往力行路方向行駛，途經
    進化路與自強一街設有燈光號誌之交岔路口時，因其方向燈號為綠燈，欲迴轉進
    化路對向車道往振興路方向行駛，原應注意汽車迴車前，應暫停並顯示左轉燈光
    或手勢，看清無來往車輛，並注意行人通過，始得迴轉，且依當時情形，又無不
    能注意之情事，竟疏於注意及此，未於迴車前暫停看清無來往車輛，即逕行迴轉
    。適由乙○○駕駛車牌號碼ＲＯ─８９４６號自用小客車，沿進化路往振興路方
    向行駛至上開交岔路口前方時，竟疏未注意車前狀況，且超速行駛，迨乙○○發
    現甲○○駕駛之車輛時，因超速行駛已煞避不及，而撞擊該輛自小客車右後方部
    位，乙○○因而受有右膝撕裂傷之傷害。甲○○見肇事後，隨即報警，並於警員
    到達現場時，陳述肇事經過自首犯罪，而接受裁判。
二、案經乙○○訴由檢察官偵查起訴。
    理  由
一、訊據被告甲○○固坦承於右揭時地駕車迴轉遭撞擊之事實，惟否認有何過失傷害
    之犯行，並辯稱：伊迴轉時有打左轉方向燈，於行駛內側車道至斑馬線附近，先
    採煞車讓車子停於安全島前方位置，在安全範圍內看無來車才迴轉，本件車禍因
    被告以一百公里以上之速度急駛過來，非其所能注意，伊依信賴原則，應無過失
    云云。惟查：（一）右揭事實，已据告訴乙○○於偵審中指訴甚詳，並有道路交
    通事故調查報告表、現場圖、車損照片及診斷証明書等件在卷足憑。（二）被告
    於檢察官偵查中供稱：肇事交岔路口是紅黃綠三個燈的燈光號誌，當時是綠燈，
    伊打左轉方向燈自內側車道迴轉，因為沒有來車，便很順的按照一般速度迴轉，
    迴轉前沒有先在交岔路口停一下等語，另證人即被告之配偶阮玫芳亦證稱：「我
    們自內側車道迴轉，那時是綠燈，是按照平時速度迴轉」等語。由此觀之，被告
    駕車至上開肇事地點交岔路口迴車前，並未暫停，以便看清無來往車輛即遽行迴
    轉之事實，已堪認定。所辯伊迴車前有採煞車停車云云，要屬事後飾卸之詞，不
    足採信。（三）另依卷附台中市○○○道路交通事故調查報告表現場圖記載之車
    輛相關位置，以及告訴人及被告所駕車輛毀損的物理狀態觀之，告訴人所駕車輛
    於肇事現場遺留長度約三十點五公尺之右後輪煞車痕跡，煞車痕起點位於交岔路
    口前方，撞擊後引擎蓋嚴重突起變形，撞擊力道應屬強大，此有現場照片十五張
    附卷可據，顯見告訴人駕車至交岔路口前方時即已發現被告車輛迴轉，雖重踩煞
    車仍無法將車輛煞停，以致撞擊被告所駕車輛右後方車輪部位，其因而受有右膝
    撕裂傷之傷害。足徵告訴人於衝撞前之車速，應已超過該路段限速為時速五十公
    里，亦可認定，本件車禍告訴人與有過失。（四）又所謂信賴原則，在道路交通
    事故之刑事案件上，係指參與交通之一方，遵守交通法規秩序，得信賴同時參與
    交通行為之對方或其他人，亦必會遵守交通法規秩序，不致有違反交通法規秩序
    之行為發生；惟若行為之一方對於危險結果之發生，若稍加注意即能認識並予避
    免者，仍不能免除其注意義務，即無上開原則之適用。本件車禍告訴人固有上述
    超速行駛之重大過失行為，惟被告於迴車前未遵守道路交通安全規則之規定，已
    如前述，如其能於迴車前暫停看無來往車輛後再行迴轉，當可避免本件車禍之發
    生，自無信賴原則之適用，此部分被告之辯解，亦無足取。（五）按汽車迴車前
    應暫停並顯示左轉燈光看清有無來往車輛，始得迴轉，道路交通安全規則第一百
    零六條第五款訂有明文。此乃被告應注意並能注意之事項，被告於右揭時地駕車
    本應注意上揭規定，且依當時情形，又無不能注意之情形，乃竟未遵守上開規定
    暫停並看清有無來往車輛，自有過失。雖告訴人對本件車禍亦有過失，然被告尚
    不能執此解免其過失責任。再本件車禍經送請臺灣省台中市區車輛行車事故鑑定
    委員會鑑定結果，亦持相同看法，此有該會中市鑑字第九一０五四五號鑑定意見
    書一份在卷可稽，益證被告及告訴人同有過失，是被告辯稱其並無過失云云，要
    屬卸責之詞，殊不足取。又被告之過失行為與告訴人受傷間有相當因果關係，是
    被告否認過失犯行，洵堪認定。
二、核被告甲○○所為，係犯刑法第二百八十四條第一項前段過失傷害罪。又被告於
    肇事後即向警報案接受偵訊並坦承肇事，有警訊筆錄及肇事現場圖在卷可按，為
    對於未發覺之罪而受裁判，應酌減其刑。爰審酌被告之過失程度，告訴人受傷程
    度輕微，本件車禍告訴人因而受傷其過失責任較重，被告於審理中表示願以新台
    幣八萬元賠償告訴人，且被告與其佩偶於本件車禍同受有傷害，惟傷害輕微亦不
    願追究等一切情狀，判處如主文所示之刑，並諭知易科罰金折算之標準，以示懲
    儆。
據上論斷，應依刑事訴訟法第二百九十九條第一項前段、刑法第二百八十四條第一項
前段、第六十二條前段、第四十一條第一項、罰金罰鍰提高標準條例第一條前段、第
二條，判決如主文。
中      華      民      國    九十一    年     十一     月    二十六    日
                                      台灣台中地方法院交通法庭
                                          法  官    許 金  樹
右正本證明與原本無異。
如不服本判決，應於判決送達後十日內向本院提出上訴狀，上訴於臺灣高等法院臺中
分院(須附繕本)。
                                          書記官
中      華      民      國    九十一    年     十一     月    二十六    日
附錄論罪科刑實體法條文：
刑法第二百八十四條第一項：
因過失傷害人者，處六月以下有期徒刑、拘役或五百元以下罰金。致重傷者，處一年
以下有期徒刑、拘役或五百元以下罰金。
(罰金部份業經提高十倍為五千元)
